【裁判字號】    95,訴,3950
【裁判日期】    951228
【裁判案由】    毒品危害防制條例
【裁判全文】
臺灣高雄地方法院刑事判決              95年度訴字第3950號
公  訴  人  臺灣高雄地方法院檢察署檢察官
被      告  乙○○
上列被告因違反毒品危害防制條例案件，經檢察官提起公訴（95
年度毒偵字第7504號、第7860號），被告就被訴事實為有罪之陳
述，經本院合議庭裁定由受命法官獨任進行簡式審判程序，本院
判決如下：
    主  文
乙○○施用第一級毒品，累犯，處有期徒刑捌月；又施用第二級
毒品，累犯，處有期徒刑肆月；又施用第一級毒品，累犯，處有
期徒刑捌月，扣案第一級毒品海洛因壹包（驗後淨重壹點陸公
克，空包裝重零點肆公克）沒收銷燬之，吸管壹支沒收；又施用
第二級毒品，累犯，處有期徒刑肆月。應執行有期徒刑壹年拾月
，扣案第一級毒品海洛因壹包（驗後淨重壹點陸公克，空包裝
重零點肆公克）沒收銷燬之，吸管壹支沒收。
    事實及理由
一、犯罪事實：乙○○前因違反毒品危害防制條例案件，經本院
    以94年度訴字第2847號判處應執行有期徒刑8 月並確定，於
    民國95年3 月21日易科罰金執行完畢；另其因施用毒品案件
    ，經觀察、勒戒後，認無繼續施用毒品之傾向，於92年3 月
    4 日執行完畢釋放。詎其仍不知悔改及戒除毒癮，明知海洛
    及甲基安非他命為毒品危害防制條例第2 條第2 項所規定之
    第一、二級毒品，不得非法持有、施用，仍於前開觀察、勒
    戒執行完畢釋放後5 年內，先後2 次基於施用第一級毒品海
    洛因及先後2 次基於施用第二級毒品甲基安非他命之犯意，
    為下列行為：
  (一)乙○○基於施用第一級毒品海洛因之犯意，於95年7 月11日
    晚上11時許，在高雄縣鳳山市○○路607 號606 室，以將香
    菸沾海洛因點火吸取煙霧之方式，施用第一級毒品海洛因1
    次。另基於施用第二級毒品甲基安非他命之犯意，於95年7
    月11日下午6 時許，在高雄縣朋友住處，以將甲基安非他命
    置於吸食器內點火吸取煙霧之方式，施用第二級毒品甲基安
    非他命1 次。嗣於95年7 月12日晚上10時許，在高雄縣鳳山
    市○○路607 號（金鳳凰606 室）為警查獲，經採集乙○○
    尿液送驗呈嗎啡、甲基安非他命陽性反應，而查悉上情。
  (二)乙○○上開為警查獲後，復另行基於施用第一級毒品海洛因
    之犯意，於95年9 月12日晚上11時許，在高雄縣鳥松鄉○○
    路29之94號5 樓，以將香菸沾海洛因點火吸取煙霧之方式，
    施用第一級毒品海洛因1 次。另基於施用第二級毒品甲基安
    非他命之犯意，於95年9 月12日下午6 時許，在高雄縣鳥松
    鄉○○路29之94號5 樓，以將甲基安非他命置於吸食器內點
    火吸取煙霧之方式，施用第二級毒品甲基安非他命1 次。嗣
    於95年9 月13日下午2 時許，在上址為警查獲，並扣得第一
    級毒品海洛因1 包（驗後淨重1.36公克，空包裝重0.4 公克
    ）及其所有供施用海洛因所用之吸管1 支。另經採集乙○○
    尿液送驗呈嗎啡、甲基安非他命陽性反應，而查悉上情。案
    經高雄縣政府警察局鳳山分局、仁武分局報請臺灣高雄地方
    法院檢察署檢察官偵查起訴。
二、認定事實所憑之證據：
  (一)被告乙○○於本院審理時之自白（見本院卷第32、40頁）。
  (二)尿液採集編號對照表、台灣檢驗科技股份有限公司95年9 月
    8 日濫用藥物尿液檢驗報告各1 份（見偵二卷第19頁、第38
    頁）。
  (三)尿液採證檢驗對照表、台灣檢驗科技股份有限公司95年10月
    5 日濫用藥物尿液檢驗報告、搜索票、搜索扣押筆錄、扣押
    物品目錄表、法務部調查局鑑定各1 份及照片12幀（見偵三
    卷第22至24頁、第30頁、第35至41頁、第67頁、本院卷第18
    頁）。
  (四)刑案資料查註紀錄表、全國施用毒品案件紀錄表、臺灣高雄
    地方法院院內索引卡紀錄表報表、臺灣高等法院被告前案紀
    錄表各1 份。
三、按海洛因係毒品危害防制條例第2 條第2 項第1 款所稱之第
    一級毒品，甲基安非他命係同條項第2 款所稱之第二級毒品
    ，均不得非法持有、施用。核被告所為，係犯毒品危害防制
    條例第10條第1 項之施用第一級毒品罪及同條第2 項之施用
    第二級毒品罪。其持有第一、二級毒品後進而施用，其持有
    之低度行為，應為施用之高度行為所吸收，不另論罪。又公
    訴意旨雖認施用毒品具有成癮性，因此必然是反覆為之，被
    告先後2 次施用第一級毒品及先後2 次施第二級毒品犯行，
    各應屬包括一罪之集合犯等語。惟查，「刑事法若干犯罪行
    為態樣，本質上原具有反覆、延續實行之特徵，立法時既予
    特別歸類，定為犯罪構成要件之行為要素，則行為人基於概
    括之犯意，在密切接近之一時、地持續實行之複次行為，倘
    依社會通念，於客觀上認為符合一個反覆、延續性之行為概
    念者，於刑法評價上，即應僅成立一罪。學理上所稱「集合
    犯」之職業性、營業性或收集性等具有重複特質之犯罪均屬
    之，例如經營、從事業務、收集、販賣、製造、散布等行為
    概念皆是。」（最高法院95年度台上字第4686號判決要旨參
    照）。本件被告施用毒品之犯罪行為，就犯罪構成要件之行
    為要素，並不具有如職業性、營業性或收集性等具有重複特
    質。再者，本件被告先後2 次施用第一級毒品及先後2 次施
    用第二級毒品之犯行，分別係95年7 月11日及同年9 月12日
    ，相隔已2 月餘，已非反覆於短期間內密集所為，且期間更
    曾為警查獲（95年7 月12日），自不屬密切接近之一時、地
    持續實行之複次行為，自無集合犯之適用。是被告95年7 月
    11日施用第一、二級毒品，為警於翌日查獲後，又於95年9
    月12日再次施用第一、二級毒品，其先後2 次施用第一級罪
    及先後2 次施用第二級毒品罪，犯意各別，行為互殊，應分
    論併罰（共4 罪）。查被告前因違反違反毒品危害防制條例
    案件，經本院以94年度訴字第2847號判處應執行有期徒刑8
    月並確定，於95年3 月21日易科罰金執行完畢，有臺灣高等
    法院被告前案紀錄表1 份在卷可按，其受有期徒刑之執行完
    畢，5 年以內故意再犯本件有期徒刑以上之罪，為累犯，依
    法加重其刑。爰審酌被告前有賭博、違反毒品危害防制條例
    等前科，有臺灣高等法院被告前案紀錄表1 份附卷可稽，素
    行非佳，其因施用毒品案件，曾經觀察勒戒，仍未戒絕毒品
    ，再犯本件施用毒品犯行，有失政府制定毒品危害防制條例
    之立法美意，本不宜寬貸，惟念其施用毒品乃自戕一己之身
    體健康，所為尚未害及他人，犯後坦承犯行，態度尚佳及其
    犯罪之動機、目的、手段、智識程度、生活狀況等一切情狀
    ，分別量處如主文所示之刑，並應其應執行之刑，以資懲戒
    。扣案第一級毒品海洛因1 包（驗後淨重1.36公克，空包裝
    重0.40公克且包裝殘留微量海洛因難以分析剝離），爰依毒
    品危害防制條例第18條第1 項前段規定，不問屬於犯人與否
    ，予以宣告沒收銷燬之。扣案吸管1 支，為被告所有供施用
    第一級毒品所用之物，業據被告於本院審理時供承在卷（見
    本院卷第32頁），爰依刑法第38條第1 項第2 款規定，予以
    宣告沒收。
四、至移送併辦意旨（95年度毒偵字第8757號）另以：被告於95
    年10月1 日凌晨5 時28分許回溯24小時內某時，另有施用第
    一、二級毒品各1 次，與本案有「集合犯」實質上一罪關係
    ，而移請本院併案審理等語。然查，被告本案先後施用毒品
    犯行，應予數罪併罰，並不構成「集合犯」，已詳如前述，
    是其於95年9 月12日為警查獲後，又於上開時間，再次施用
    第一、二級毒品，亦應予數罪併罰，而非起訴效力所及，本
    院自不得併予審理，併案部分自應退由檢察官另行依法處理
    ，併予敘明。
據上論斷，應依刑事訴訟法第273 條之1 第1 項、第284 條之1
、第299 條第1 項前段、第310 條之2 、第454 條第1 項，毒品
危害防制條例第10條第1 項、第2 項、第18條第1 項前段，刑法
第11條、第47條第1 項、第38條第1 項第2 款、第51條第5 款，
判決如主文。
本案經檢察官甲○○到庭執行職務。
中    華    民    國    95    年    12    月    28    日
                  鳳山刑事第一庭  法  官  林永村
以上正本證明與原本無異。
如不服本判決，應於判決送達後10日內，向本院提出上訴狀。
中    華    民    國    95    年    12    月    28    日
                                  書記官  李祥銘
附錄本判決論罪科刑法條：
毒品危害防制條例第10條：
施用第一級毒品者，處6月以上5年以下有期徒刑。
施用第二級毒品者，處3年以下有期徒刑。


司法院資訊處製作；財團法人民間司法改革基金會備份。
